【裁判字號】    99,訴,755
【裁判日期】    990422
【裁判案由】    毒品危害防制條例
【裁判全文】
臺灣臺中地方法院刑事判決               99年度訴字第755號
公  訴  人  臺灣臺中地方法院檢察署檢察官
被      告  甲○○
上列被告因違反毒品危害防制條例案件，經檢察官提起公訴（99
年度毒偵字第330號），於本院準備程序，被告就被訴事實為有
罪之陳述，經本院告知簡式審判程序意旨，並聽取當事人之意見
後，經合議庭裁定改行簡式審判程序，本院判決如下：
    主    文
甲○○施用第一級毒品，累犯，處有期徒刑捌月。扣案之海洛因
壹包（驗餘淨重零點玖零參玖公克，含無法與毒品析離之包裝袋
壹只），沒收銷燬之。又施用第二級毒品，累犯，處有期徒刑肆
月。應執行有期徒刑拾月。扣案之海洛因壹包（驗餘淨重零點玖
零參玖公克，含無法與毒品析離之包裝袋壹只），沒收銷燬之。
    犯罪事實
一、甲○○前因施用毒品案件，經臺灣基隆地方法院以88年度毒
    聲字第2609號裁定送勒戒處所施以觀察、勒戒後，認無繼續
    施用毒品傾向，於89年3月28日執行完畢而釋放，並由臺灣
    基隆地方法院檢察署檢察官以89年度毒偵緝字第116號不起
    訴處分確定；復因施用毒品案件，經臺灣苗栗地方法院裁定
    送勒戒處所施以觀察、勒戒後，認有繼續施用毒品傾向，除
    依臺灣苗栗地方法院裁定將甲○○送臺灣臺中戒治所施以強
    制戒治外（嗣曾停止戒治，所餘戒治期間付保護管束），另
    由臺灣苗栗地方法院檢察署檢察官提起公訴，經臺灣苗栗地
    方法院判處應執行有期徒刑1年4月；又因施用毒品、偽造文
    書、竊盜案件，分別經臺灣苗栗地方法院、臺灣臺中地方法
    院及臺灣高等法院臺中分院判處有期徒刑1年2月、1年、6月
    、2年，部分經減刑並接續前案執行，而於96年7月16日執行
    完畢出監。詎其仍不知悔改，猶為下列犯行：
（一）於99年1月20日下午4時許，在臺中市○○區○○路138號4
      樓之5之居處，基於施用第一級毒品海洛因之犯意，以針
      筒注射左手臂之方式，施用第一級毒品海洛因1次（該針
      筒業經其拋棄而未扣案），嗣於99年1月20日晚間7時許，
      在上開地點為警持搜索票查獲，並扣得第一級毒品海洛因
      1包（含袋重0.14公克，驗餘淨重0.9039公克）。
（二）另於99年1月21日為警採尿時往前回溯96小時內之某時，
      基於施用第二級毒品甲基安非他命之犯意，於其所有之汽
      車內以鋁箔紙燒烤方式，施用第二級毒品甲基安非他命1
      次。
二、案經臺中市警察局第二分局報請臺灣臺中地方法院檢察署檢
    察官偵查起訴。
    理    由
一、按除被告所犯為死刑、無期徒刑、最輕本刑為3年以上有期
    徒刑之罪或高等法院管轄第一審案件者外，於刑事訴訟法第
    273條第1項程序進行中，被告先就被訴事實為有罪之陳述時
    ，審判長得告知被告簡式審判程序之旨，並聽取當事人、代
    理人、辯護人及輔佐人之意見後，裁定進行簡式審判程序；
    除簡式審判程序及簡易程序案件外，第一審應行合議審判，
    刑事訴訟法第273之1條第1項、第284條之1分別定有明文。
    查本件被告甲○○所犯係死刑、無期徒刑、最輕本刑為3年
    以上有期徒刑或高等法院管轄第一審案件以外之罪，並於本
    院行準備程序時就被訴事實為有罪之陳述，本院合議庭依前
    揭規定，經評議結果，裁定改由受命法官獨任行簡式審判程
    序。又簡式審判程序之證據調查，依刑事訴訟法第273條之2
    規定，不受同法第159條第1項審判外陳述排除之限制，再被
    告對於卷內之各項證據，亦不爭執證據能力，故卷內所列之
    各項證據，自得作為證據，合先敘明。
二、次按施用第一、二級毒品為犯罪行為，毒品危害防制條例第
    10 條定有處罰明文。故施用第一、二級毒品者，依前揭規
    定本應科以刑罰。惟基於刑事政策，對合於一定條件之施用
    者，則依同條例第20條、第23條之規定，施以觀察、勒戒及
    強制戒治之保安處分。又毒品危害防制條例於92年7月9日修
    正公布，自93年1月9日施行，其中第20條、第23條將施用毒
    品之刑事處遇程序，區分為「初犯」及「五年內再犯」、「
    五年後再犯」。依其立法理由之說明：「初犯」，經觀察、
    勒戒或強制戒治後，應為不起訴處分或不付審理之裁定；經
    觀察、勒戒或強制戒治執行完畢釋放後，「五年內再犯」者
    ，因其再犯率甚高，原實施之觀察、勒戒及強制戒治既已無
    法收其實效，爰依法追訴或裁定交付審理。至於經觀察、勒
    戒或強制戒治執行完畢釋放後，「五年後再犯」者，前所實
    施之觀察、勒戒或強制戒治已足以遮斷其施用毒品之毒癮，
    為期自新及協助其斷除毒癮，仍適用「初犯」規定，先經觀
    察、勒戒或強制戒治之程序。從而依修正後之規定，僅限於
    「初犯」及「五年後再犯」二種情形，始應先經觀察、勒戒
    或強制戒治程序。倘被告於五年內已再犯，經依法追訴處罰
    ，縱其第三次（或第三次以上）再度施用毒品之時間，在初
    犯經觀察、勒戒或強制戒治執行完畢釋放五年以後，已不合
    於「五年後再犯」之規定，且因已於「五年內再犯」，顯見
    其再犯率甚高，原實施觀察、勒戒或強制戒治，已無法收其
    實效，即應依該條例第10條處罰（最高法院95年度第7次及
    97年度第5次刑事庭會議決議足資參照）。經查，本件被告
    甲○○前因施用毒品案件，經臺灣基隆地方法院以88年度毒
    聲字第2609號裁定送勒戒處所施以觀察、勒戒後，認無繼續
    施用毒品傾向，於89年3月28日執行完畢而釋放，並由臺灣
    基隆地方法院檢察署檢察官以89年度毒偵緝字第116號不起
    訴處分確定；復於前開觀察、勒戒執行完畢5年內，再因施
    用毒品案件，經臺灣苗栗地方法院裁定送勒戒處所施以觀察
    、勒戒後，認有繼續施用毒品傾向，除依臺灣苗栗地方法院
    裁定將甲○○送臺灣臺中戒治所施以強制戒治外（嗣曾停止
    戒治，所餘戒治期間付保護管束），另由臺灣苗栗地方法院
    檢察署檢察官提起公訴，經臺灣苗栗地方法院判處應執行有
    期徒刑1年4月確定，復於90年、91年間分別再犯施用毒品案
    件均經判刑確定等情，有臺灣高等法院被告前案紀錄表及在
    監在押紀錄表各1份附卷可參，揆諸前開說明，因被告在89
    年後之5年內，業有施用毒品之行為，則本次被告於99年間
    再次施用毒品，即與5年後再犯之情形有別，揆諸前開說明
    ，公訴人就被告本案施用毒品之犯行提起公訴，核無違誤，
    自應由本院依法判決。
三、上揭施用第一級毒品海洛因之事實，業據被告甲○○於警詢
    、偵訊及本院審理時均坦承不諱，並有上開海洛因1包扣案
    ，復有扣押物品清單1紙、行政院衛生署草屯療養院99年1月
    28日草療鑑字第0990100161號鑑定書1紙及照片1張在卷可證
    ；而施用第二級毒品甲基安非他命之事實，雖據被告於偵查
    中否認犯行，惟至本院審理時終能自白犯罪。而為警所採之
    尿液，經送鑑驗結果確呈可待因、嗎啡、安非他命、甲基安
    非他命陽性反應，亦有中山醫學大學附設醫院檢驗科藥物檢
    測中心於99年2月5日出具之尿液檢驗報告1份附卷可稽。此
    外，復有臺中市警察局第二分局偵查隊委託鑑驗尿液代號與
    真實姓名對照表、採集尿液鑑定同意書各1份在卷可證。按
    氣相層析質譜儀（GC/MS）檢驗法，為目前最常採用測試嫌
    疑人有無施用毒品之確認方法，蓋在良好的操作條件下，以
    氣相層析質譜儀作藥物及其代謝產物之定性及定量分析，將
    可排除偽陽性之可能，幾乎不會有偽陽性反應產生，此有行
    政院國軍退除役官兵輔導委員會臺北榮民總醫院83年4月7日
    （83）北總內字第03059號函可資參照。又按常人如未施用
    毒品，其尿水中當無呈毒品藥物陽性反應，倘有施用者，約
    70%於24小時內自尿中排出，約90%於96小時自尿中排出，故
    推算施用時間距採尿時間最長可能不會超過4日，此經行政
    院衛生署藥物食品檢驗局91年2月8日（81）藥檢壹字第0011
    56號函示甚明。準此，被告所採集之尿液，經以氣相層析質
    譜分析法檢驗結果，既呈可待因、嗎啡、安非他命、甲基安
    非他命陽性反應，足認被告於99年1月21日為警採尿時往前
    回溯96小時內之某時，亦確有施用第一級毒品海洛因及第二
    級毒品甲基安非他命之事實。足徵被告自白因有其他證據可
    補強，且查與事實相符，足予憑採。本案事證明確，被告犯
    行已經證明，應依法論科。
四、核被告甲○○所為，係犯毒品危害防制條例第10條第1項之
    施用第一級毒品罪及同條第2項之施用第二級毒品罪。被告
    所犯上開2罪，犯意各別，行為不同，應分論併罰。被告2次
    施用第一、二級毒品前後持有第一、二級毒品之低度行為，
    應為其施用第一、二級毒品之高度行為所吸收，不另論罪。
    又被告前有犯罪事實欄所載之前科，甫於96年7月16日執行
    完畢，有臺灣高等法院被告前案紀錄表及在監在押全國紀錄
    表在卷可稽。其受徒刑之執行完畢後，5年以內故意再犯本
    件有期徒刑以上之罪，為累犯，均應依刑法第47條第1項規
    定加重其刑。爰審酌被告曾有施用毒品之不良素行，經觀察
    、勒戒、強制戒治等治療程序，仍不知戒絕施用毒品遠離毒
    害，顯未能善體國家設置觀察、勒戒機構，協助毒品施用者
    戒除毒害之良法美意，兼衡以被告犯罪之動機、方法、手段
    、智識能力暨犯後已知坦承犯行，態度良好等一切情狀，量
    處如主文所示之刑，並定其應執行之刑。另扣案之海洛因1
    包（驗餘淨重0.9039公克，含無法與毒品析離之包裝袋1 只
    ），依毒品危害防制條例第2條第2項第1款之規定，屬第一
    級之毒品，不問屬於犯人與否，爰依毒品危害防制條例第18
    條第1項前段之規定，宣告沒收銷燬之。至於被告為警執行
    搜索時一併扣得之其餘扣案物，雖屬被告所有，惟核與本件
    被告經起訴及經本院論罪科刑之犯罪事實無關，故均不予宣
    告沒收，併此敘明。
五、依刑事訴訟法第273條之1第1項、第299條第1項前段、第310
    條之2、第454條第1項，毒品危害防制條例第10條第1項、第
    2項、第18條第1項前段，刑法第11條前段、第47條第1項、
    、第51條第5款，判決如主文。
六、如不服本判決，應於收受送達後10日內向本院提出上訴書狀
    ；並應敘述具體理由；其未敘述上訴理由者，應於上訴期間
    屆滿後20日內向本院補提理由書（均須按他造當事人之人數
    附繕本）「切勿逕送上級法院」。
本案經檢察官乙○○到庭執行職務。
中    華    民    國    99    年    4     月    22    日
                  刑事第七庭    法  官  黃賢婷
以上正本證明與原本無異。
                                書記官  江美琪
中    華    民    國    99    年    4    月     22     日
附錄本案論罪科刑法條全文：
毒品危害防制條例第10條
施用第一級毒品者，處6月以上、5年以下有期徒刑。
施用第二級毒品者，處3年以下有期徒刑。

司法院資訊處製作；財團法人民間司法改革基金會備份。
